【裁判字號】    95,聲,35
【裁判日期】    950816
【裁判案由】    變更組織章程
【裁判全文】
福建金門地方法院民事裁定                95年度聲字第35號
聲  請  人  甲○○
上聲請人聲請變更財團法人福建省金門縣沙美中華基督教會捐助
暨組織章程，本院裁定如下：
    主  文
財團法人福建省金門縣沙美中華基督教會組織章程准予變更如附
表。
其餘聲請駁回。
聲請程序費用新台幣壹仟元由聲請人負擔。
    理  由
一、按財團之組織及其管理方法，由捐助人以捐助章程或遺囑定
    之。捐助章程或遺囑所定之組織不完全，或重要之管理方法
    不具備者，法院得因主管機關、檢察官或利害關係人之聲請
    ，為必要之處分；又為維持財團之目的或保存其財產，法院
    得因捐助人、董事、主管機關、檢察官或利害關係人之聲請
    ，變更其組織。民法第62條、第63條定有明文。
二、本件聲請意旨略以：聲請人為財團法人福建省金門縣沙美中
    華基督教會之董事長，該財團法人經報奉主管機關即金門縣
    政府於63年8月16日以（63）礱民字第12138號函許可設立，
    並經本院登記處於89年4月26日核發法人登記證書執用，依
    法登記在案（登記簿冊第3冊第30頁第1號）。茲因前登記之
    捐助暨組織章程所定之組織內容欠周全，頗難適應當前社會
    變遷情境，有礙該教會目的之維特及財團之管理，經由董、
    監事決議，重新檢討規範修訂，爰檢附法人登記證書，修正
    前、修正後捐助暨組織章程，修正前後條文對照表及董事會
    會議紀錄等影本各乙份，請求裁定准許為必要之處分或變更
    等語。
三、經查：
(一)修正條文第5條、第6條董事之產生、身分與任期，第8條下
    屆董事之選派，第9條董事酌支會議費、旅費及膳宿費，第
    10條董事會成員與其產生方式，第11條董事會之召開，第14
    條法人財產之管理，第15條財團解散後剩餘財產之歸屬，第
    16條變更法人之會計年度，第17條章程變更之修正程序等，
    均屬財團組織及財產管理之重要事項，且與民法法人之相關
    規定不相牴觸，復經主管機關金門縣政府95年7月30日府民
    治字第0950038892號函示同意之意見，參照首揭法條之規定
    ，上開變更章程之聲請，於法尚無不合，應予准許。
(二)修正條文第1條法人名稱之變更，第7條、第12條、第13條章
    程條號變更及文字修正，以及原條文第12條、第17條、第18
    條等之刪除，因非關章程組織、法人管理，或財團目的維持
    與財產保存等事項，依法經目的事業主管機關許可，即可辦
    理章程變更登記，毋庸聲請法院裁定。此部分章程變更之聲
    請，核無必要，應予駁回。
四、依非訟事件法第21條第1項前段，裁定如主文。
中    華    民    國    95    年    8     月    16    日
                  民事庭  法  官  魏玉英
上正本係照原本作成。
如對本裁定抗告，須於裁定送達後10日內向本院提出抗告狀，並
繳納抗告費新臺幣1,000元。
中    華    民    國    95    年    8     月    16    日
                          書記官  董培祥
附表：
┌───────────────────────────────────┐
│「財團法人福建省金門縣沙美基督長老教會組織章程」修正條文對照表        │
├─────────────────┬─────────────────┤
│修        正          條        文│現        行          條        文│
├─────────────────┼─────────────────┤
│第五條                            │第五條                            │
│本法人以董事會為最高決策及執行機關│本法人與董事會為最高決策及執行機關│
│設董事五名，首屆除捐助人為當然董事│設董事五名，除捐助人為當然董事長外│
│長外，餘由捐助人聘任，自第三屆起之│，餘由捐助人聘任，董事長對外代表本│
│董事會，由財團法人台灣基督長老教會│法人。                            │
│台南中會應選派二名董事，沙美基督長│                                  │
│老教會選派三名組織之。            │                                  │
├─────────────────┼─────────────────┤
│第六條                            │第六條                            │
│本法人之董事長需具有本國國籍，且係│本法人任期為五年連聘得連任。      │
│為沙美基督長老教會或台灣基督長老教│                                  │
│會台南中會屬下教會「籍在人在」之陪│                                  │
│餐會員。董事之任期為四年，連聘得連│                                  │
│任。                              │                                  │
├─────────────────┼─────────────────┤
│第八條                            │第八條                            │
│董事會應於當屆任期滿前三個月，報請│本法人董事任期屆滿或遇有出缺由捐助│
│沙美基督長老教會及台灣基督長老教會│人聘任其遇缺補任者以補足前任任期為│
│台南中會選派下屆董事，再報請主管機│限。                              │
│關許可後，向法院聲辦變更登記。    │                                  │
├─────────────────┼─────────────────┤
│第九條                            │第九條                            │
│本法人董事人均為無給職，但得酌支開│本法人董事均為無給職但因職務需要得│
│會之會議費、旅費及膳宿費。        │經董事會之決議並法得當然董事之同意│
│                                  │酌支車資。                        │
├─────────────────┼─────────────────┤
│第十條                            │第十條                            │
│本法人之董事會設董事長、書記、會計│本法人得設秘書一人專任或兼任由董事│
│各一名，由全體董事互選之。董事長對│會決議聘兌之。                    │
│外代表本法人。                    │                                  │
├─────────────────┼─────────────────┤
│第十一條                          │第十一條                          │
│本法人董事會每年至少召開二次，由董│本法人董事會每年舉行一次必要時舉行│
│事長加開。董事長認為必要時，或董事│臨時會議。                        │
│三分之一以上請求時，應加開之。    │                                  │
├─────────────────┼─────────────────┤
│第十四條                          │第十五條                          │
│本法人財產之管理：                │本法人財產之處分（包括變賣交換與抵│
│１、本法人之財產由董事會管理，不得│押設定權等）應依本章第十三條之規定│
│    任由私人運用。                │辦理否則無效。                    │
│２、為達成本法人設置之目的，本法人│                                  │
│    得接受信徒、社會各界及有關單位│                                  │
│    之捐贈（獻），合併管理運用。  │                                  │
│３、財產之處分或抵押設定，應經本法│                                  │
│    人全體董事三分之二以上出席，與│                                  │
│    出席董事三分之二以上同意，並呈│                                  │
│    報沙美基督長老教會同意後，方得│                                  │
│    報請主管機關核准備查後處理之。│                                  │
├─────────────────┼─────────────────┤
│第十五條                          │（新增條文）                      │
│本法人解散後除清償債務外，其剩餘財│                                  │
│產之歸屬，應經全體董事三分之二以上│                                  │
│之出席，與出席董事三分之二以上之同│                                  │
│意，並呈報沙美基督長老教會同意後，│                                  │
│再報請主管機關核准後，移轉予最接近│                                  │
│本章程第三條目的之同性質法人團體，│                                  │
│不得屬於任何個人或私人企業團體。如│                                  │
│無前項決議時，其剩餘財產歸屬於法人│                                  │
│所在地之地方自治團體或政府主管機關│                                  │
│指定之機關團體。                  │                                  │
├─────────────────┼─────────────────┤
│第十六條                          │第十六條                          │
│本法人以每年一月一日至十二月三十一│本法人以每年七月一日至翌年六月三十│
│日為會計年度。                    │日為會計年度。                    │
├─────────────────┼─────────────────┤
│第十七條                          │第十九條                          │
│本章程如有規定之事項，悉依有關法律│本章程經董事會通過報請主管官署備查│
│規定處理。本章程之修改，應經沙美基│修正時亦同。                      │
│督長老教會同意後，方得報請主管官署│                                  │
│核定之。                          │                                  │
└─────────────────┴─────────────────┘


司法院資訊處製作；財團法人民間司法改革基金會備份。
